【裁判字號】    97,消債更,468
【裁判日期】    970818
【裁判案由】    聲請更生程序
【裁判全文】
臺灣高雄地方法院民事裁定           97年度消債更字第468號
聲  請  人
即  債務人  甲○○
上列當事人因消費者債務清理事件聲請更生，本院裁定如下：
    主  文
聲請駁回。
聲請費用由聲請人負擔。
    理  由
一、聲請意旨略以：聲請人即債務人前向板信商業銀行、中國信
    託商業銀行、國泰世華銀行、台新銀行、台北富邦銀行、玉
    山商業銀行、華南銀行、荷蘭銀行、陽信銀行、三信銀行、
    遠東銀行、永豐銀行辦理信用貸款、現金卡、信用卡，致積
    欠無擔保債務達新臺幣（下同）1,614,653 元，因無法負擔
    循環利息，而於民國95年間，依金融主管機關協調成立之中
    華民國銀行公會會員辦理消費金融案件無擔保債務協商機制
    與最大債權銀行三信銀行達成分期還款協議，同意自95年6
    月起，分120 期，利率0%，每月繳納17,729元方式償還。因
    聲請人月薪僅18,000元，實無法繼續依還款協議履行，且聲
    請人長期洗腎，迫不得已而毀諾，惟此並非聲請人惡意不依
    約履行協商條件，實係客觀上無法依原協商條件履行，爰聲
    請准予裁定更生等語。
二、按「聲請更生或清算不合程式或不備其他要件者，法院應以
    裁定駁回之」、「債務人與金融機構協商成立者，不得聲請
    更生或清算。但因不可歸責於己之事由，致履行顯有重大困
    難者，不在此限」、「本條例施行前，債務人依金融主管機
    關協調成立之中華民國銀行公會會員辦理消費金融案件無擔
    保債務協商機制與金融機構成立之協商，準用前項之規定」
    ，消費者債務清理條例第8 條前段、第151 條第5 項、第6
    項分別定有明文。是債務清償方案成立後，應由債務人按其
    條件履行，如因事後發生情事變更，在清償期間收入或收益
    不如預期，致該方案履行困難甚或履行不能，因不可歸責於
    己，始能准許債務人聲請更生或清算，以避免債務人任意毀
    諾已成立之協商，濫用更生或清算之裁判上債務清理程序。
    從而，所謂「不可歸責於己之事由」，應係指客觀上聲請人
    之支出增多，或收入、收益減少，非其成立協商時所能預期
    ，諸如物價上漲而成本增加、家屬患病等以致支出增加，或
    因病無法工作、僱佣之公司倒閉或裁員、失業、減薪等以致
    收入減少等情形，始足當之。
三、經查：聲請人現積欠上開銀行共計1,614,653 元債務，而於
    95年間，依金融主管機關協調成立之中華民國銀行公會會員
    辦理消費金融案件無擔保債務協商機制與最大債權銀行三信
    銀行達成分期還款協議，同意自95年6 月起，分120 期，利
    率0%，每月繳納17,729元方式償還，惟聲請人已於96年3 月
    間毀諾而再依還款協議繼續履行等節，此為聲請人所不爭執
    （見本院卷第3 頁），並有債權清冊、協議書、無擔保債務
    還款計劃、財團法人金融聯合徵信中心當事人綜合信用報告
    各1 份在卷可稽（見本院卷第9 至12頁、第93至94頁、第21
    頁）。又聲請人於95年與上開銀行達成還款協議時，其勞保
    投保薪資為每月42,000元，嗣於97年1 月1 日調高為每月43
    ,900 元 ，此有勞工保險被保險人投保資料表1 份在卷可佐
    （見本院卷第47頁），顯與聲請人主張其自91年6 月2 日開
    始洗腎，無法從事粗重工作，每月薪資僅18,000元等語不符
    （見本院卷第3 頁、第43頁），難認聲請人有關每月薪資18
    ,000 元 之主張為真實。依內政部社會司所頒訂之97年最低
    生活費，高雄市每人每月為10,991元，加計聲請人主張每月
    扶養其父親鄭卿霧及三名子女所需支出之8,000 元（見本院
    卷第8 頁），聲請人每月所需之基本生活費用為18,991元（
    計算式＝10,991元＋8,000 元），則以聲請人每月薪資43,9
    00元，扣除每月之基本生活費用18,991元，尚餘24,909元（
    計算式＝43,900元－18,991元），客觀上並無不能依還款協
    議履行分期款項17,729元之情事。況且，聲請人之配偶洪麗
    淑，受僱於高雄縣大寮鄉農會，每月薪資為43,900元，且有
    土地2 筆及田賦3 筆，此有勞工保險被保險人投保資料表、
    各類所得扣繳暨免扣繳憑單、財產歸屬資料清單各1 份附卷
    可證（見本院卷第54頁、第75頁、第113 頁），顯示聲請人
    之配偶資力尚佳，應足以分擔聲請人之生活必要費用，聲請
    人主張客觀上無法依還款協議履行，難認有據。本院審酌聲
    請人於95年間與上開銀行協商成立之還款協議，並未要求聲
    請人負擔任何利息與違約金，對聲請人而言，已屬優惠。另
    依勞工保險被保險人投保資料表，顯示聲請人與其配偶之薪
    資，於協商成立後，不僅未減少，且有調整增加之趨勢。另
    早自91年6 月間即開始洗腎，此為聲請人所自承（見本院卷
    第43頁），並有高雄市立聯合醫院診斷書1 份在卷可參（見
    本院卷第82頁），足見聲請人因洗腎而支出之費用，於協商
    時即可得預見，而非協商成立後，因不可預料因素而增加之
    費用。從而，聲請人主張其因不可歸責於己之事由，以致履
    行協商成立之還款協議，顯有重大困難一節，要難採信。則
    揆諸前揭說明，本件應不得聲請更生，聲請人為本件更生之
    聲請，於法未合，且無從補正，自應由本院裁定駁回。
四、依消費者債務清理條例第11條第1項、第8條前段，裁定如主
    文。
中    華    民    國    97    年    8     月    18    日
                  民事第四庭  法  官  高增泓
上為正本係照原本作成。
如不服本裁定，應於裁定送達後10日內，以書狀向本院提出抗告
，並繳納抗告費新臺幣1,000元。
中    華    民    國    97    年    8     月    18    日
                              書記官  王芷鈴


司法院資訊處製作；財團法人民間司法改革基金會備份。
